臺灣高等法院高雄分院民事判決　　　　　　100年度訴字第4號
原　　　告　王逸竹
被　　　告　黃麗君
上列當事人間因妨害名譽案件，原告於刑事訴訟程序附帶提起民
事訴訟，請求損害賠償事件（本院99年度附民字第121 號），經
本院刑事庭裁定移送，本院於民國100 年4 月20日言詞辯論終結
，判決如下︰
    主  文
被告應給付原告新臺幣參萬元，及自民國九十九年十二月十一日
起至清償日止，按年息百分之五計算之利息。
原告其餘之訴駁回。
訴訟費用由被告負擔十分之三，餘由原告負擔。
    事 實 及 理 由
一、原告主張：兩造前係妯娌關係，被告於訴外人陳佳佩所申請
    之「痞客幫」網站部落格內，瀏覽見陳佳佩發表標題為「蟑
    螂好多」之有關辱罵伊之文章後，以「受害者」之暱稱，於
    民國98年6 月28日22時54分許，在其位於高雄市○○區○○
    村○○○路135 號住處，以電腦設備連結網際網路，在陳佳
    佩上開網站部落格內，張貼文章公開發表：「現在我們都知
    道那個死女人的計謀，…，那死女人老是找我麻煩，自己買
    的洗衣精不用，偷用我買的洗衣精」等文字，供不特定人上
    網點閱瀏覽，足以毀損伊之名譽。爰依侵權行為之法律關係
    ，聲明求為命被告應賠償伊新台幣（下同）100,000 元，及
    自起訴狀繕本送達被告翌日起至清償日止，按年息5%計算之
    利息之判決。
二、被告則以：原告偷用伊之洗衣精部分，伊沒有證據證明，但
    自從原告搬走後，伊之洗衣精就沒有再短少過等語，資為抗
    辯。並答辯聲明：原告之訴駁回。
三、兩造不爭執及爭執事項：
甲、不爭執事項
  (一)兩造前係妯娌關係。
  (二)陳佳佩有申請「痞客幫」網站部落格，並發表標題為「蟑螂
    好多」之有關辱罵原告之文章，陳佳佩妨害原告名譽部分，
    業經臺灣桃園地方法院98年度桃簡字第3802號判決判處拘役
    25日確定。
  (三)被告以「受害者」之暱稱，於98年6 月28日22時54分許，在
    其位於高雄市○○區○○村○○○路135 號住處，以電腦設
    備連結網際網路，在陳佳佩上開網站部落格內，張貼文章公
    開發表：「現在我們都知道那個死女人的計謀，…，那死女
    人老是找我麻煩，自己買的洗衣精不用，偷用我買的洗衣精
    」等文字，供不特定人上網點閱瀏覽，足以毀損原告之名譽
    。此部分經本院刑事庭99年度上易字第1121號判決認定被告
    犯加重誹謗罪，處拘役30日，如易科罰金，以1000元折算1
    日確定。
乙、爭執之事項
  (一)被告上開所為有無構成侵權行為？
  (二)如有，應如何賠償？
四、被告上開所為有無構成侵權行為？
  (一)原告主張被告於98年6 月28日上開時地在陳佳佩之「痞客幫
    」網站部落格公開網路空間內，瀏覽陳佳佩發表「蟑螂好多
    」之有關辱罵原告之文章後，以「受害者」之暱稱，在該
    網站部落格內公開發表：「現在我們都知道那個死女人的計
    謀，…，那死女人老是找我麻煩，自己買的洗衣精不用，偷
    用我買的洗衣精」等文字，另於98年7 月30日22時6 分許，
    在上開部落格公開發表：「始作俑者是那個死女人王逸竹，
    她不把男朋友介紹給朋友，反而把我老公介紹給她朋友，我
    老公是她男朋友的大哥，而且每次出去都約我老公開車載她
    出去，常常是單獨出去，她不安好心，要搞破壞，表面上大
    嫂長大嫂短的，私底下還耍心機，在背後扯我後腿，把洞挖
    給我跳，我長這麼大還是第一次看到這種人，她老是在扮演
    破壞別人感情的第三者」等文字，供不特定人上網瀏覽，且
    使不特定人上網瀏覽前後文，可知前文所指摘之死女人，係
    指原告之事實，為被告所不爭執，並有「痞客幫」網站部落
    格內容電腦列印資料可稽。又被告與其配偶張簡振瑲居住於
    高雄市○○區○○村○○○路135 號，原告與張簡振瑲之弟
    張簡振鴻於98年1 月間結婚之前1 至2 年，即與張簡振鴻共
    同居住於高雄市○○區○○村○○○路133 號，嗣原告與張
    簡振鴻於98年2 月離婚後，即搬離該住處，然原告於98年5
    月底與張簡振鴻破鏡重圓，復又搬回上開高雄市○○區○○
    村○○○路133 號。上開二址係2 棟相鄰之透天厝，中間打
    通，有一道小門可通行，張簡振瑲之父母即被告之公婆亦均
    同住於上開二址，2 戶原共用1 部洗衣機，被告與其婆婆張
    簡謝素玉所有之洗衣精分置於該洗衣機二側，原告則與張簡
    謝素玉共用洗衣精，直至被告自行購買新洗衣機並另置他處
    後，被告所有之洗衣精始未與原告、張簡謝素玉所使用之洗
    衣精同置一處等情，為被告於刑事案件自承在卷，復據證人
    張簡謝素玉證述綦詳，此部分事實堪以認定。
  (二)被告與原告係相鄰居住，雙方共用1 台洗衣機期間，原告並
    未偷用被告之洗衣精等情，已據證人張簡謝素玉於刑事案件
    證述明確（刑事案件一審卷第54-64 頁），而被告亦自承並
    無證據證明原告有偷用其洗衣精（本院訴字卷第28頁）。是
    被告發表言論指原告「偷用」其購買之洗衣精，明確指訴原
    告為竊賊，而偷竊不僅為我國法律明令禁止且屬科以刑罰之
    行為，亦為一般人深惡痛絕之行為，故指責他人竊取物品，
    無論所指遭竊之物品價值為何，顯足以對於該人在社會上之
    人格及地位達貶損其評價之程度，被告上開言論應已毀損原
    告名譽，且其所指摘之事，被告無法證明係屬真實，亦無刑
    法第311 條所列各款之情形，被告自有不法侵害原告之名譽
    權之事實，應為明確。
  (三)證人張簡謝素玉於刑事案件證稱：張簡振瑲曾跟伊講過，被
    告懷疑原告偷用被告的洗衣精一事，伊有去問原告，原告說
    都用這一邊的（指與張簡謝素玉共用之洗衣精）；有一次大
    家同桌吃飯時，被告去廚房，出來後，就講：「被我抓到兇
    手了」，當時伊不知道什麼意思。後來張簡振瑲有跟伊說，
    被告懷疑原告偷用被告的洗衣精，因為被告先前在妙管家做
    事，被告會將洗衣精的蓋子拴緊，如果被告發現自己的洗衣
    精蓋子沒有拴緊，就是有人偷用；被告第一次來問伊有沒有
    用被告的洗衣精時，伊認為洗衣精不是什麼大事情，所以就
    跟被告說伊沒有用被告的洗衣精，後來伊想一想，可能伊有
    不小心用到被告的洗衣精，所以又寫紙條給被告，說被告的
    洗衣精是伊用的等語（刑事案件簡上卷第59至62頁）。是依
    上開證人之證詞可知，被告於婆婆張簡謝素玉已告知可能誤
    用其之洗衣精，且別無原告竊取洗衣精證據之情形下，被告
    主觀上對原告可能非竊取其洗衣精之人，顯有預見，其明知
    可能為不實事實，猶於網站公開發表上開言論，自有妨害原
    告名譽之故意甚明。
  (四)從而，原告主張被告所為應屬侵權行為，自屬有據。
五、按因故意或過失，不法侵害他人權利者，負損害賠償責任，
    民法第184 條第1 項前段定有明文。本件被告上網毀損原告
    名譽，已認定如前，則被告應就原告所受損害負賠償責任甚
    明。經審酌被告無視原告之名譽權，恣意在不特定人得以共
    見之網站上指摘僅與原告私德有關且足以毀損原告名譽之事
    ，濫用其言論自由權，所為非是等情，及原告為高中畢業，
    目前為汽車銷售業之會計，月收入2 萬元，名下無財產資料
    ；被告為高職畢業，現為人力公司約聘人員，從事賣場服務
    人員，月收入為24,800元，名下亦無財產資料等情，業經兩
    造陳明在卷（本院訴卷第36頁反面），並有稅務電子閘門財
    產所得調件明細表附卷可憑（本院訴卷第16頁證物袋），此
    為兩造所不爭，爰審酌兩造之身分地位、經濟狀況、所受之
    損害等一切情狀，認被上訴人所請求之慰撫金30,000元，尚
    為適當，應予准許，超過此部分之請求，自不足採。
六、綜上所述，原告基於侵權行為之法律關係，請求被告給付
    30,000元，及自起訴狀繕本送達翌日即99年12月11日起至清
    償日止，按年息5%計算之利息部分，為有理由，應予准許。
    至逾此部分之請求，為無理由，應予駁回。又本件事證已臻
    明確，兩造其餘攻擊防禦方法及舉證，核與判決結果不生影
    響，爰不予論述，附此敘明。
據上論結：本件原告之訴為一部有理由，一部無理由，依民事訴
訟法第79條，判決如主文。
中    華    民    國   100    年    4     月    29    日
                            民事第一庭
                                審判長法官  蔡明宛
                                法      官  曾錦昌
                                法      官  魏式璧
以上正本證明與原本無異。
本判決不得上訴。
中    華    民    國   100    年    4     月    29    日
                                書  記  官  林佳蓉